臺灣新竹地方法院民事簡易判決  
110年度竹簡字第28號
原      告  莊曉雯  
被      告  陳聖文  
上列當事人間請求確認本票債權不存在事件，本院於民國110年4
 月19日辯論終結，判決如下：
    主      文
確認被告執有以原告名義為發票人所簽發如附表所示之本票，對
原告之本票債權不存在。
訴訟費用新臺幣貳仟壹佰元由被告負擔。
    事實及理由
一、原告主張：被告持有以原告為名義人（另一共同發票人為訴
    外人曾靖羽）於民國107年1月16日所簽發、面額新臺幣（下
    同）20 萬元，到期日為107年2月16日之本票1 紙（如附表
    所示，下稱系爭本票），經本院以109年度司票字第1988號
    民事裁定准予強制執行在案。然原告未簽發系爭本票，故被
    告執有以原告名義為發票人所簽發之系爭本票，對原告之本
    票債權並不存在。爰聲明：如主文第1項所示。
二、被告則以：系爭本票應係原告前夫曾靖羽所簽，當日曾靖羽
    簽發系爭本票並蓋完指印後，被告要求需一保證人，曾靖羽
    便將系爭本票攜回，翌日交付予被告時，系爭本票上即有「
    莊曉雯」三字，曾靖羽說是他老婆簽的，現原告主張非伊所
    簽，被告同意原告之主張等語資為抗辯。
三、本院之判斷：
　㈠按確認法律關係之訴，非原告有即受確認判決之法律上利益
    者，不得提起之，民事訴訟法第247條前段定有明文。所謂
    即受確認判決之法律上利益，係指法律關係之存否不明確，
    原告主觀上認其在法律上之地位有不安之狀態存在，且此種
    不安之狀態，能以確認判決將之除去者而言。查原告主張系
    爭本票經被告執向本院聲請本票裁定，並經本院以109年度
    司票字第1988號裁定准許強制執行，為被告所不爭執，則系
    爭本票既由被告持有並據以行使票據權利，而原告就系爭本
    票之本票債權存否有所爭執，其法律上地位不安之狀態，自
    能以確認判決將之除去，故原告起訴請求確認被告所持有之
    系爭本票，對其票據債權不存在，有確認利益，合先敘明。
  ㈡原告主張系本票業經被告執向本院聲請准許強制執行，經本
    院以109年度司票字第1988號裁定准許之事實，已據提出109
    年度司票字第1988號民事裁定影本為證，且經調取該案卷宗
    核閱無訛，堪信為實在。
　㈢次按本票為無因證券，僅就本票作成前之債務關係，無庸證 
    明其原因而已。至該本票本身是否真實，即是否為發票人所
    作成，即應由本票債權人負證明之責，此觀民事訴訟法第27
    7 條規定之法理至明（最高法院83年台上字第1867號判決意
    旨參照）。據此，發票人主張本票係偽造，自應由執票人就
    本票為真正之事實，先負舉證責任（最高法院65年度第6 次
    民庭庭推總會會議決議參照）。原告主張其未簽發系爭本票
    ，揆諸首揭說明，被告自應就系爭本票為真正，即是否為原
    告所簽發之事實負舉證之責。經查，系爭本票發票人欄之「
    莊曉雯」3 字，與原告起訴狀之簽名及110年4月19日原告當
    庭書寫姓名之筆跡（見本院卷第10頁、第53 頁），以肉眼
    觀之，確有明顯不同，有本院調取之109司票字第1988號本
    票裁定卷內之系爭本票影本及原告起訴狀、當庭書寫字跡在
    卷可資比對。是以，從外觀上實無法認定系爭本票發票人欄
    之「莊曉雯」3字為原告所簽。再者，被告自承訴外人曾靖
    羽將系爭本票交付予伊時，其上發票人欄已有「莊曉雯」3
    字，故被告並未親自見聞原告簽發系爭本票，堪可認定。加
    以被告對於原告之主張表示同意（見本院卷第49頁），而未
    提出其他任何證據可供本院審酌。綜上各情，堪認原告主張
    其未簽發系爭本票乙節，確屬實在。
　㈣綜上，本票本身是否真實，即是否為發票人所作成，應由執
    票人負證明之責。本件被告既同意原告之主張，且系爭本票
    發票人欄簽寫之「莊曉雯」，與原告筆跡明顯有異，即應為
    不利於被告之認定，堪認原告並未簽發系爭本票。據此，系
    爭本票既非原告所簽發，原告即無庸就系爭本票負票據上之
    法律責任。從而，原告訴請確認被告執有以原告名義為發票
    人所簽發如附表所示之本票，對原告之票據債權不存在，洵
    屬有據，為有理由，應予准許。
四、本件事證已臻明確，兩造其餘攻擊防禦方法及所舉證據，經
    審酌結果，與本件判決結論均無影響，爰不一一論述，附此
    敘明。　　　
五、訴訟費用負擔之依據：民事訴訟法第78條，並確定訴訟費用
    額如主文第2項所示。
中　　華　　民　　國　　110 　年　　4 　　月　　30　　日
                  新竹簡易庭  法  官  李珮瑜
以上正本係照原本作成。
如對本判決上訴，須於判決送達後20日內向本院提出上訴狀。如
委任律師提起上訴者，應一併繳納上訴審裁判費。
中　　華　　民　　國　　110 　年　　4 　　月　　30　　日
                              書記官  蕭宛琴
　　　　　　　　　　　　　　　
附表：（下列本票已聲請本院109 年度司票字第1988號本票裁定，另一共同發票人為曾靖羽）      編號 票 載 發 票 日 （民國） 票 面 金 額 （新臺幣） 到    期    日 (民國) 本 票 號 碼 名義上發票人 1 107年1月16日 20萬元 107年2月16日 CH No.426323 莊曉雯